【裁判字號】    88,訴,1702
【裁判日期】    900302
【裁判案由】    違反稅捐稽徵法等
【裁判全文】
臺灣臺北地方法院刑事判決                        八十八年度訴字第一七０二號
    公  訴  人  臺灣臺北地方法院檢察署檢察官
    被      告  戊○○
    選任辯護人  張冀明
                王傳芬
右列被告因違反稅捐稽徵法案件，經檢察官提起公訴（八十八年度偵字第九四五五號
），本院判決如左：
      主  文
候憲明無罪。
      理  由
一、本件公訴意旨略以：被告候憲明係設於台北市○○市○段一九０號三樓之二「綠
    達工程股份有限公司」（下稱綠達公司）之負責人，為稅捐稽徵法之納稅義務人
    ，於民國八十六年及八十七年間，明知綠達公司無進貨事實，竟由庚○○提供丹
    鳳金屬有限公司（下稱丹鳳公司）之統一發票六張，銷售額計新台幣（下同）二
    百萬三千七百元，奕欣電化商品有限公司（下稱奕欣公司）之統一發票三張，銷
    售額計十三萬二千八百五十七元，旭多有限公司（下稱旭多公司）之統一發票二
    張，銷售額計八萬四千九百元，廷達有限公司（下稱廷達公司）之統一發票三張
    ，銷售額計二十萬二千一百元，共二百四十二萬三千五百五十七元，申報為進項
    憑證並提出扣抵，足以生損害於丹鳳等四家公司，而逃漏營業稅十二萬一千一百
    七十八元。因認被告涉犯刑法第二百十六條、第二百十五條及稅捐稽徵法第四十
    七條第一款、第四十一條等罪嫌。
二、按犯罪事實應依證據認定之，無證據不得推定其犯罪事實；又不能證明被告犯罪
    者，應諭知無罪之判決，刑事訴訟法第一百五十四條、第三百零一條第一項分別
    定有明文。又按認定被告有罪之事實，應憑證據，如未能發現相當之證據，或證
    據不足以證明，自不能以推測或擬制之方法，以為裁判之基礎；且認定事實所憑
    之證據，其為訴訟上之證明，須達於通常一般人均不致有懷疑，而得確信其為事
    實之程度者，始得據為有罪之認定，倘其證明尚未達到此一程度，而有合理之懷
    疑存在時，尚難為有罪之認定基礎；苟積極證據不足以為不利於被告事實之認定
    ，即應為有利被告之認定，更不必有何有利之證據，最高法院三十年上字第八一
    六號、四十年台上字第八六號、七十六年台上字第四九八六號判例分別揭有上旨
    ，足資參酌。公訴人認被告涉犯前揭罪行，無非係以：被告與證人庚○○於法務
    部調查局台甲○○○調筆錄供詞相符，並有丹鳳等四家公司統一發票，資為論據
    。惟訊據被告候明憲堅詞否認前開犯行，辯稱：伊雖為綠達公司負責人，但財務
    均由庚○○負責，本案四家公司發票，事後查證結果確有進貨事實，更何況庚○
    ○本人亦因丹鳳公司發票問題，經同一檢察官予以不起訴處分確定在案，而且，
    依市調處所製作筆錄認定伊提供獎金額度，遠高於檢察官認定伊所逃漏稅額，顯
    與事理不符，伊確實沒有提供獎金讓庚○○提供前開四家發票逃漏營業稅等語。
    經查：
（一）綠達公司於八十五年間向啟源農業股份有限公向（下稱啟源公司）承攬基隆河
      大佳段河川整治及綠化工程，由庚○○向丹鳳公司購買ㄇ型綱材等材料，價格
      約二百多萬元，再將該批部分鋼料轉賣給啟源公司等情，業據證人庚○○於台
      灣台北地方法院檢察署八十八年度偵字第一六一九九號違反稅捐稽徵法案件陳
      述甚詳，並經證人即丹鳳公司負責人於該案偵訊時證述情節相符，且證人即啟
      源公司關係企業啟阜公司員工辛○○於偵訊時亦證述：啟阜公司標得之基隆河
      部分整治工程，轉包給啟源公司，啟源再轉包給綠達公司，該工程在噴泉及路
      障等施工，需使用不鏽鋼及鐵材，綠達公司確實在該處從事地標噴泉設施等語
      ，並有丹鳳公司向綠達公司收取鋼材尾款之簽回單、工程合約及現場施工照片
      在卷可稽（見上開偵卷第三十一頁至第三十三頁、第三十六頁、第九十八頁、
      第九十九頁），業據本院調閱前開偵查卷核閱無訛，並影印附卷可稽。而證人
      即丹鳳公司現場負責人丙○○於本院訊問時亦證稱：伊太太陳美華負責業務部
      分，伊負責工廠現場工作，庚○○曾至現場來參觀，當時談妥ㄇ型綱材價格大
      約二百多萬元，丹鳳公司有開發票給綠達公司等語（見本院九十年一月十七日
      訊問筆錄），而綠達公司承包啟源公司向啟阜公司承包基隆河大佳段整治工程
      一節，亦據證人即啟源公司員工己○○於本院訊問證述屬實，且證人辛○○亦
      當庭確認相片確係該批鋼材施作地點等情（見本院八十九年十二月二十日訊問
      筆錄），足見卷附丹鳳公司開立銷售額為二百萬三千七百元之六紙統一發票，
      確係綠達公司因施作基隆河大佳段整治工程向丹鳳公司採購之進項發票，堪予
      認定。況且，本案同一承辦檢察官雖將前開丹鳳公司六紙統一發票列為被告犯
      罪證據，惟檢察官卻於八十八年度偵字第一六一九九號庚○○涉嫌違反稅捐稽
      徵法案件，偵查結果亦認定該項交易事實存在，而對於庚○○為不起訴處分確
      定在案，益徵公訴人此部分起訴犯罪事實顯然有誤。是被告辯稱：綠達公司與
      丹鳳公司確有交易事實等語，堪予採信。
（二）又證人即奕欣公司負責人丁○○於本院訊問時證稱：綠達公司曾在幾年前，來
      向奕欣公司購買過一次電器產品，當時係庚○○來買，由伊載送冰箱、冷氣、
      除濕機等語，而證人即旭多公司負責人乙○○於本院訊問時亦結證稱：幾年前
      伊賣印表機、墨水及電腦組件等物給綠達公司，係由庚○○與另一位小姐來買
      ，但現金不夠，再回去拿，所以才開二張發票等語，均核與證人庚○○證述交
      易情節相符（見本院八十九年十二月二十日訊問筆錄），至於，廷達公司負責
      人楊祟德雖經本院二度傳訊均未到庭，惟其交易種類為文具及電腦耗材等物品
      ，交易金額為二十萬二千一百元，是綜合計算前開四家公司銷售總金額為二百
      四十二萬三千五百五十七元，倘依庚○○於調查處供述分別以百分之八．五及
      百分之五標準來計算，被告須支付庚○○十九萬一千三百零七元獎勵金（見八
      十八年度偵字第九四五五號卷第十頁），惟被告卻僅得逃漏公訴人認定之十二
      萬一千一百七十八元，被告並非至愚之人，豈有大費週章以得不償失方式逃漏
      稅捐？是本案四家公司開立統一發票過程，業經三家公司負責人到庭陳證交易
      經過，況且其中最大一筆丹鳳公司二百多萬元之交易，業經同一檢察官認定無
      犯罪嫌疑，前已詳述，是公訴人認為被告以虛報成本逃漏稅捐云云，顯有未洽
      。
（三）再按，被告之自白不得作為有罪判決唯一證據，仍應調查其他必要之證據，以
      察其是否與事實相符，刑事訴訟法第一百五十六條第二項定有明文。被告固曾
      在台北市調查處調查時供述：伊提供獎金給庚○○拿統一發票報帳云云，並經
      本院當庭播放調查錄影帶勘驗無訛（見本院八十九年三月十七日勘驗筆錄），
      惟查，綠達公司與丹鳳、奕欣及旭多等公司確有交易實情，既經各該公司負責
      人到庭結證屬實，足見被告在台北市調查處供述情節與事實顯有不合之處，自
      不得徒以該份筆錄作為被告有罪之唯一證據；再者，證人庚○○事後翻稱：伊
      在台北市調查處調查筆錄內容不實在等語，並提出與丹鳳公司交易資料，且與
      前開公司負人當庭對質交易實情，而其所涉違反稅捐稽徵法案件，亦經同一檢
      察官予以不起訴處分在案，可見證人庚○○調查處筆錄內容確有與實情相左之
      處，從而公訴人徒以被告與證人庚○○顯有瑕疵之調查處筆錄，資為論罪依據
      ，容有未洽。是被告辯稱：伊並無提供獎金請庚○○拿發票作為報稅之用等語
      ，既經查證屬實，自堪信為真實。
三、綜上各節，本件公訴人所指之證據尚不足以證明被告有公訴人所指之犯罪事實；
    此外，復查無其他具體事證足資證明被告涉有起訴意旨所指之造反稅捐稽徵法等
    罪嫌，應認無法證明被告犯罪，揆諸首揭法文意旨，爰為無罪之諭知。
據上論斷，應依刑事訴訟法第三百零一條第一項，判決如主文。
本案經檢察官孫冀薇到庭執行職務。
中      華      民      國    九十      年      三      月      二      日
                              臺灣臺北地方法院刑事第一庭
                                  法    官    傅  中  樂
右正本證明與原本無異。
如不服本判決，應於判決送達後十日內，向本院提出上訴狀。
                                  書 記 官    林  明  龍
中      華      民      國    九十      年      三      月      八      日


司法院資訊處製作；財團法人民間司法改革基金會備份。
